【裁判字號】    92,上更(一),268
【裁判日期】    921218
【裁判案由】    違反著作權法
【裁判全文】
臺灣高等法院臺中分院刑事判決                九十二年度上更(一)字第二六八號
    上  訴  人  臺灣臺中地方法院檢察署檢察官
    上  訴  人
    即  被  告  戊○○
右上訴人因被告違反著作權法案件，不服臺灣臺中地方法院九十一年度訴緝字第三六
三號中華民國九十二年二月二十六日第一審判決（起訴案號：臺灣臺中地方法院檢察
署九十年度偵字第六二八三、六八六九、六九六五號），提起上訴，本院判決後，經
最高法院發回更審，本院判決如左：
    主      文
原判決關於擅自以出租之方法，侵害他人之著作權為常業部分暨定應執行刑部分撤銷
。
戊○○共同連續擅自以出租之方法侵害他人之著作權，累犯，處有期徒刑伍月，如易
科罰金，以參佰元折算壹日。
扣案如附表一、二所示之盜版ＶＣＤ影音光碟、如附表三編號１、４所示之物，均沒
收。
    事      實
一、戊○○前於民國八十七年間，因違反公司法案件，經法院判處有期徒刑三月，於
    八十八年八月三十一日執行完畢。另於八十八年間起，因犯連續意圖出租而擅自
    以重製之方法侵害他人之著作財產權罪，經法院判處有期徒刑八月確定。竟仍不
    知悔改，基於概括犯意，自前案宣判日之翌日即八十九年十一月二十二日後某日
    起，至九十年一月間某日止，在其所經營位在臺中市○○路○段一○三號、臺中
    市○○路二十巷四十三號之「碟王光碟租售中心」，將其未經美商迪士尼企業股
    份有限公司（下稱迪士尼公司）等如附表一所示公司之授權，而於八十九年十一
    月二十一日前，所自行重製如附表一公司享有視聽著作財產權之片名「扭轉未來
    」影片（如附表一編號１至所示之片名「扭轉未來」等ＶＣＤ影音光碟，係放
    置在臺中市○○路○段一○三號店面、如附表一編號至所示之片名「Ｇ型神
    探」等ＶＣＤ影音光碟，則係放置在臺中市○○路二十巷四十三號店面），其中
    就附表一編號至所示之ＶＣＤ影音光碟部分，自八十九年十一月二十二日起
    ，在臺中市○○路二十巷四十三號，與其所僱用之劉惠玲（已判決確定），並有
    犯意聯絡及行為分擔，均以每部電影ＶＣＤ影音光碟片，新片租期三天，租金新
    台幣（下同）八十元至一百元不等，舊片租期一星期，租金三十元之代價，將如
    附表一由戊○○所擅自重製之前揭ＶＣＤ影音光碟出租予不特定會員，以牟不法
    利益。
二、戊○○復基於同一之概括犯意，自九十年十一月中旬某日起，至九十一年七月二
    日止，在其所經營位在臺中市○○路二十巷三十五號之「碟王光碟租售中心」，
    以每套一千元之代價，向自稱陳姓之男子購得如附表二所示盜版之「抉擇」等韓
    劇ＶＣＤ影音光碟，並未經著作財產權人弘恩文化事業有限公司（下稱弘恩公司
    ）之授權，以每七天十元（一片）之代價，出租予不特定之人觀賞，以牟不法利
    益。
三、嗣於九十年一月十六日十五時許，在臺中市○○路○段一○三號為警查獲，扣得
    如附表一編號１至所示片名「扭轉未來」等ＶＣＤ影音光碟片共四十片；於九
    十年一月十六日十六時許，在臺中市○○路二十巷四十三號為警查獲，扣得如附
    表一編號至所示片名「Ｇ型神探」等ＶＣＤ影音光碟片共八片、如附表編號
    三編號１所示之電腦主機一臺及編號４所示之帳冊三本；於九十一年七月二日下
    午二十一時十分許，在臺中市○○路二十巷三十五號為警查獲，扣得如附表二所
    示之「抉擇」等ＶＣＤ影音光碟。
四、案經如附表一所示之迪士尼公司等訴由臺中市警察局移送臺灣臺中地方法院檢察
    署檢察官偵查起訴，及弘恩公司訴由臺中市警察局移送臺灣臺中地方法院檢察署
    移送併案審理。
    理      由
一、訊據上訴人即被告戊○○（以下稱被告）對於上開時、地，被查獲盜版之ＶＣＤ
    影音光碟及以出租方法侵害他人著作權之事實，均坦承不諱，核與如附表一、二
    所示之告訴人指訴之情節，及同案被告劉惠玲供述，證人即警員賈雲鵬證述之情
    節相符。並有著作權文件附卷，及如附表一、二所示之盜版ＶＣＤ影音光碟，及
    附表三編號１、４所示之物扣案足憑，本件事證明確，被告犯行堪以認定。
二、按刑事訴訟法第三百零二條第一款規定，案件曾經判決確定者，應為免訴之判決
    ，係以同一案件，已經法院為實體上之確定判決，該被告應否受刑事制裁，既因
    前次判決而確定，不能更為其他有罪或無罪之實體上裁判，此項原則，關於實質
    上一罪或裁判上一罪，其一部事實已經判決確定者，對於構成一罪之其他部分，
    固亦均應適用，但此種事實係因審判不可分之關係，在審理事實之法院，就全部
    犯罪事實，依刑事訴訟法第二百六十七條規定，本應予以審判，故其確定判決之
既判力自應及於全部之犯罪事實，惟若在最後審理事實法院宣示判決後始行發生
    之事實，既非該法院所得審判，即為該案判決之既判力所不能及，是既判力對於
    時間效力之範圍應以最後審理事實法院之宣示判決日為判斷之標準，最高法院八
    十八年度臺上字第二五七六號判決可資參照。被告於原審時坦承：本件所查獲之
    光碟片，是在八十八年、八十九年間所重製者，重製後就放置在店內出租等語（
    見原審訴緝字卷第一六六頁），且依卷附之出租紀錄以觀，被告確於八十九年十
    月十日曾出租附表一編號５所示之ＶＣＤ光碟片，足見被告前揭自白，實堪採信
    。惟被告前於八十八年間起，因犯連續意圖出租而擅自以重製之方法侵害他人之
    著作財產權罪（其中被告出租該等其所擅自重製ＶＣＤ影音光碟之低度行為，為
    擅自重製之高度行為吸收），經原審法院以八十九年訴字第一三九九號判決判處
    有期徒刑八月，經本院於八十九年十一月二十一日以八十九年度上訴字第一八七
    一號判決駁回上訴，再經最高法院於九十年二月八日以九十年度臺上字第五五○
    號判決駁回上訴確定，有原審法院八十九年訴字第一三九九號判決、本院八十九
    年度上訴字第一八七一號判決、及最高法院九十年度臺上字第五五○號判決各乙
    份附卷可憑，則揆諸前揭最高法院判決意旨，被告在本院八十九年度上訴字第一
    八七一號判決於八十九年十一月二十一日宣示前所為出租如附表一所示之盜版Ｖ
    ＣＤ影音光碟片部分，自為前開判決既判力所及，先予敘明。
三、按著作權法於民國九十二年七月九日經總統令修正公布，於同年月十一日生效，
    被告犯罪後法律有變更，應依刑法第二條第一項但書，適用有利於行為人之修正
    前著作權法第九十二條之規定。核被告所為，係犯修正前著作權法第九十二條之
    擅自以出租之方法侵害他人之著作權罪。被告就在臺中市○○路二十巷四十三號
    店內出租附表一編號至所示之ＶＣＤ影音光碟部分，與所雇用之店員劉惠玲
    間，有犯意聯絡及行為分擔，為共同正犯。被告多次犯行，時間緊接，犯罪手法
    及構成要件均相同，顯係基於概括犯意反覆為之，應依連續犯之規定論以一罪，
    並加重其刑。公訴意旨雖未敘及事實二之犯行，惟該部分與已起訴部分，有連續
    犯裁判上一罪之關係，為起訴效力所及，復經檢察官移送併辦，本院自得一併審
    理，附此敘明。另公訴意旨雖認：被告於八十九年十一月二十一日最後審理事實
    之本院宣示八十九年度上訴字第一八七一號判決後，仍於其上開所經營之「碟王
    光碟租售中心」，意圖出租，並基於概括之犯意，而於八十九年間，陸續購入如
    附表一所示迪士尼公司等公司享有著作財產權之「扭轉未來」等電影ＶＣＤ視聽
    著作，未經著作財產權人之同意或授權，即自行重製，或與不詳姓名成年男子，
    共同基於以重製方法侵害他人著作財產權之犯意聯絡，由被告提供上開視聽著作
    ，交由該不詳姓名成年男子重製後，再交給被告出租，因認被告係犯修正前著作
    權法第九十一條第二項之意圖出租而擅自以重製方法侵害他人之著作權罪嫌。然
    按犯罪事實應依證據認定之，無證據不得認定犯罪事實；又不能證明被告犯罪或
    其行為不罰者，應諭知無罪之判決，刑事訴訟法第一百五十四條第二項及第三百
    零一條第一項分別定有明文。又認定不利被告之事實，須依積極證據，苟積極證
    據不足為不利於被告事實之認定時，即應為有利被告之認定（最高法院三十年度
    上字第八一六號判例意旨參照）。本件公訴人認被告自八十九年十一月二十一日
    之後，未經著作財產權人同意而擅自重製如附表一所示之ＶＣＤ影音光碟之犯行
    ，無非係以扣案如附表一所示之ＶＣＤ影音光碟片、附表三編號２之對拷機一臺
    、編號３之拷貝控制器一臺，為其主要論據。訊據被告辯稱：扣案如附表一所示
    之ＶＣＤ影音光碟片係其於八十八年、八十九年間前案被查獲前所擅自重製之影
    片，但在前案中未遭扣案云云。經查：被告前於八十八年間，因犯連續意圖出
    租而擅自以重製之方法侵害他人之著作財產權罪，經法院判決判處有期徒刑八月
    確定，已如前述。本件扣案如附表一所示之盜版ＶＣＤ影音光碟影片，分別係
    於八十一年三月七日起至八十九年十一月四日止，在國內之戲院上映，其中如附
    表一編號１、２、３、５、７、８、９、１０、、所示之影片，係於被告前案
    為警於八十九年三月二十三日查獲後始在國內戲院上映，有告訴代理人張家禮於
    本院審理時所提出之影片上映日期時間表乙份附卷可憑，則被告上揭所辯：扣案
    如附表一所示之ＶＣＤ影音光碟片係其於八十八年、八十九年間前案被查獲前所
    擅自重製之影片，但在前案中未遭扣案云云，尚未足採信。惟扣案如附表一所示
    之影片均係在被告前案最後事實審即八十九年十一月二十一日宣示判決前所上映
    ，並未有在該案宣示判決後始在國內戲院播放之影片。再被告雖於原審辯稱：
    扣案其所擅自重製之ＶＣＤ影音光碟，係因其向廠商所買入之正版光碟損壞，方
    擅自重製云云。惟查：扣案如附表一編號所示之「透明人」影片，係於八十九
    年八月二十五日在國內上映，其合法正版錄影帶及ＶＣＤ影音光碟則係在九十年
    十二月二十七日始在國內發行，有告訴代理人張家禮於原審提出之影片上映日期
    及錄影節目發行時間表乙份在卷可憑，然被告於本案查獲之九十年一月十六日即
    在店內扣有該影片之ＶＣＤ影音光碟片，且於八十九年十二月二十七日有出租之
    紀錄，有出租紀錄乙份在卷可佐，足見本件扣案之如附表一所示之盜版ＶＣＤ影
    音光碟片，並非誠如被告所言，均係因合法正版光碟破損，被告始予以擅自重製
    ，而有非法而由不詳之人擅自重製ＶＣＤ影音光碟影片，被告據以為母片而加以
    重製之情形。綜上所述，被告雖以前揭言詞置辯，無足採信，然扣案如附表一
    所示之影片既均在被告前案宣示判決前已在國內戲院上映，則扣案如附表一所示
    之盜版ＶＣＤ影音光碟，有可能於被告前案宣示判決前已完成擅自重製之行為，
    且查無其他證據足資證明被告確於八十九年十一月二十一日後，始為擅自重製如
    附表一所示之ＶＣＤ影音光碟。因此本件扣案如附表一所示之盜版ＶＣＤ影音光
    碟，既認係被告於前案宣判日之前所重製者，應為前案判決既判力所及，惟公訴
    意旨認該部分與本案以出租之方法侵害他人之著作權罪犯行部分有吸收犯實質上
    一罪之關係，爰不另為免訴之諭知，並變更起訴法條，就出租之犯行予以論究。
    被告前於八十七年間，因違反公司法案件，經原審法院以八十七年度易字第三五
    二五號判決判處有期徒刑三月，經本院以八十八年度上易字第第一三七九號判決
    駁回上訴確定，於八十八年八月三十一日執行完畢等情，有臺灣臺中地方法院檢
    察署刑案資料查註紀錄表及臺灣高等法院被告全國前案紀錄表各乙份在卷足憑，
    被告於執行完畢後五年以內再犯本件有期徒刑以上之罪，為累犯，應依刑法第四
    十七條規定加重其刑，並遞加重其刑。原審以被告罪證明確，予以論罪科刑，固
    非無見，惟按修正前著作權法第九十四條所謂：以犯第九十一條、第九十二條、
    第九十三條之罪為常業者，係指專以觸犯該等法條之罪，為其日常生活之職業者
    而言。經查本件被告被查獲之盜版光碟片為數不多，且告訴代理人張家禮於原審
    證稱：在被告所經營之「碟王光碟出租中心」，除查獲盜版之光碟片外，尚有查
    到大部分是正版的盒子，也有查到一樣的正版光碟等語（見原審訴緝字卷第一二
    七頁），以查獲之比例而言，堪認被告尚無以之為常業之行為。原審未察，遽依
    修正前著作權法第九十四條論以常業犯；復未就檢察官移送併辦如事實二之韓劇
    部分，併予審理，均有未合。檢察官及被告上訴指摘原判決不當，為有理由，應
    由本院將原判決此部分撤銷改判。爰審酌被告之素行，犯罪之動機、目的、手段
    ，犯罪所生之損害，及犯罪後已坦承犯行，態度尚佳等一情狀，量處如主文第二
    項所示之刑，並諭知易科罰金之折算標準。扣案如附表一、二所示之盜版ＶＣＤ
    影音光碟片如附表三編號１所示之電腦主機一臺，其內載有如附表一所示盜版Ｖ
    ＣＤ影音光碟影片之出租紀錄，業據共犯劉惠玲於原審時陳明在卷、如附表三編
    號４所示之帳冊三本，係被告用以記載每日租金收入、店內收支，業據被告供述
    明確，且均係被告所有，均應依刑法第三十八條第一項第二款沒收。至於扣案如
    附表三編號２、３所示之對拷機及拷貝控制器，雖係被告所有，然並非供其出租
    犯罪所用之物，尚難予以宣告沒收，併此敘明。
據上論結，應依刑事訴訟法第三百六十九條第一項前段、第三百六十四條、第二百九
十九條第一項前段、第三百條，修正前著作權法第九十二條，刑法第十一條前段、第
二條第一項但書、第二十八條、第五十六條、第四十七條、第四十一條第一項前段、
第三十八條第一項第二款，罰金罰鍰提高標準條例第二條，判決如主文。
本案經檢察官己○○到庭執行職務。
中      華      民      國      九十二      年    十二    月    十八    日
                                    臺灣高等法院臺中分院刑事第五庭
                                          審判長法  官  袁  從  楨
                                                法  官  姚  勳  昌
                                                法  官  郭  同  奇
右正本證明與原本無異。
檢察官得上訴。
被告不得上訴。
如不服本判決應於收受送達後十日內向本院提出上訴書狀，其未敘述上訴之理由者並
得於提起上訴後十日內向本院補提理由書（均須按他造當事人之人數附繕本）。
                                                書記官  陳  玫  伶
中      華      民      國      九十二   年     十二      月    十八    日
附錄論罪科刑法條
修正前著作權法第九十二條
擅自以公開口述、公開播送、公開上映、公開演出、公開展示、改作、編輯或出租之
方法侵害他人之著作財產權者，處三年以下有期徒刑，得併科新台幣十五萬元以下罰
金。
附表一
┌──┬───────┬───────────────┬──┬─────┐
│編號│中  文  片  名│權            利            人│片數│查獲地點  │
├──┼───────┼───────────────┼──┼─────┤
│ １ │扭轉未來      │美商迪士尼企業股份有限公司    │  六│漢口店    │
├──┼───────┼───────────────┼──┼─────┤
│ ２ │驚天動地六十秒│美商迪士尼企業股份有限公司    │  二│漢口店    │
├──┼───────┼───────────────┼──┼─────┤
│ ３ │恐龍          │美商迪士尼企業股份有限公司    │  二│漢口店    │
├──┼───────┼───────────────┼──┼─────┤
│ ４ │泰山          │美商迪士尼企業股份有限公司    │  二│漢口店    │
├──┼───────┼───────────────┼──┼─────┤
│ ５ │火星任務      │美商迪士尼企業股份有限公司    │  二│漢口店    │
├──┼───────┼───────────────┼──┼─────┤
│ ６ │飆風戰警      │美商丁○○○娛樂公司          │  二│漢口店    │
├──┼───────┼───────────────┼──┼─────┤
│ ７ │致命羅蜜歐    │美商丁○○○娛樂公司          │  二│漢口店    │
├──┼───────┼───────────────┼──┼─────┤
│ ８ │神鬼任務      │美商丁○○○娛樂公司          │  二│漢口店    │
├──┼───────┼───────────────┼──┼─────┤
│ ９ │一個頭兩個大  │美商甲○○○○影片股份有限公司│  二│漢口店    │
├──┼───────┼───────────────┼──┼─────┤
│ １０ │Ｘ戰警        │美商甲○○○○影片股份有限公司│  四│漢口店    │
├──┼───────┼───────────────┼──┼─────┤
│  │十萬火急      │美商美國環球影片股份有限公司  │  二│漢口店    │
├──┼───────┼───────────────┼──┼─────┤
│  │龍捲風        │美商美國環球影片股份有限公司  │  二│漢口店    │
├──┼───────┼───────────────┼──┼─────┤
│  │美國派        │美商美國環球影片股份有限公司  │  二│漢口店    │
├──┼───────┼───────────────┼──┼─────┤
│  │透明人        │美商丙○○○影片股份有限公司  │  二│漢口店    │
├──┼───────┼───────────────┼──┼─────┤
│  │臥虎藏龍      │美商丙○○○影片股份有限公司  │  四│漢口店    │
├──┼───────┼───────────────┼──┼─────┤
│  │不可能的任務１│美商乙○○影片股份有限公司    │  二│漢口店    │
├──┼───────┼───────────────┼──┼─────┤
│  │Ｇ型神探      │美商迪士尼企業股份有限公司    │  一│逢甲店    │
├──┼───────┼───────────────┼──┼─────┤
│  │愛情ＤＩＹ    │美商迪士尼企業股份有限公司    │  一│逢甲店    │
├──┼───────┼───────────────┼──┼─────┤
│  │第三類接觸    │美商迪士尼企業股份有限公司    │  一│逢甲店    │
├──┼───────┼───────────────┼──┼─────┤
│  │終極證人      │美商丁○○○娛樂公司          │  一│逢甲店    │
├──┼───────┼───────────────┼──┼─────┤
│  │誰殺了甘迺迪  │美商丁○○○娛樂公司          │  一│逢甲店    │
├──┼───────┼───────────────┼──┼─────┤
│  │浴火赤子情    │美商美國環球影片股份有限公司  │  二│逢甲店    │
├──┼───────┼───────────────┼──┼─────┤
│  │聖女貞德      │美商美國環球影片股份有限公司  │  一│逢甲店    │
└──┴───────┴───────────────┴──┴─────┘
附表二
┌──┬───────┬───────────────┬──┬─────┐
│編號│中  文  片  名│權            利            人│片數│查獲地點  │
├──┼───────┼───────────────┼──┼─────┤
│ １ │抉擇          │                              │二三│逢甲店    │
├──┼───────┼───────────────┼──┼─────┤
│ ２ │四個男女四種愛│                              │十六│逢甲店    │
├──┼───────┼───────────────┼──┼─────┤
│ ３ │藍色生死戀    │                              │  九│逢甲店    │
└──┴───────┴───────────────┴──┴─────┘
附表三
┌──┬───────────────────────┬──┬─────┐
│編號│        名                            稱      │數量│查獲地點  │
├──┼───────────────────────┼──┼─────┤
│ １ │電腦主機                                      │一台│逢甲店    │
├──┼───────────────────────┼──┼─────┤
│ ２ │對拷機（一對一）                              │一台│逢甲店    │
├──┼───────────────────────┼──┼─────┤
│ ３ │拷貝控制器                                    │一台│逢甲店    │
├──┼───────────────────────┼──┼─────┤
│ ４ │帳冊                                          │三本│逢甲店    │
└──┴───────────────────────┴──┴─────┘
                                                                        Ｉ


司法院資訊處製作；財團法人民間司法改革基金會備份。
